【裁判字號】    95,交上易,187
【裁判日期】    950913
【裁判案由】    過失傷害
【裁判全文】
臺灣高等法院刑事判決               95年度交上易字第187號
上  訴  人  臺灣臺北地方法院檢察署檢察官
被      告  甲○○
選任辯護人  李蒨蔚律師
上列上訴人因被告過失傷害案件，不服臺灣臺北地方法院95年度
交易字第237號，中華民國95年6月16日第一審判決（起訴案號：
臺灣臺北地方法院檢察署94年度偵字第23647號），提起上訴，
本院判決如下：
    主  文
原判決撤銷。
甲○○因過失傷害人，處拘役伍拾日，如易科罰金，以佰元折
算壹日。
    事  實
一、甲○○於民國94年4月13日上午10時許，駕駛車號７Ｅ—６
    ９７６號自用小客車，沿臺北市○○區○○路由南往北方向
    行駛，途經樂利路86巷口時，本應注意車輛行至無號誌交岔
    路口，且同為幹線道者，轉彎車應暫停讓直行車先行，且依
    當時為日間自然光線之陰天，柏油路面乾燥無缺陷，亦無障
    礙物，視距良好等情，並無不能注意之情事，竟疏未注意，
    猶貿然自樂利路第一車道左轉上開巷道行駛，適乙○○亦沿
    樂利路對向第二車道騎乘車號ＣＩＸ—０８６號重型機車直
    行，因閃煞不及，其左側車身撞及前開小客車前車頭，致乙
    ○○人車倒地，因而受有雙手挫傷及左腰鈍傷等傷害。嗣經
    甲○○委請路人報警，然未報明肇事者姓名，迨警員前往乙
    ○○就醫之國泰綜合醫院處理時，甲○○在場並承認為肇事
    者而自首。
二、案經乙○○訴由臺北市政府警察局大安分局報請臺灣臺北地
    方法院檢察署檢察官偵查起訴。
    理  由
一、本件被告甲○○所犯過失傷害罪，非死刑、無期徒刑、最輕
    本刑為三年以上有期徒刑之罪，或非高等法院管轄第一審之
    案件，被告就被訴事實為有罪之陳述，經本院合議庭認合於
    新修正刑事訴訟法第273條之1之規定，裁定進行簡式審判程
    序，合先敘明。
二、上揭事實，業據被告甲○○迭於原審及本院審理時坦承不諱
    （見原審卷第29頁、本院審理筆錄)，核與告訴人乙○○指
    訴情節相符（見偵卷第17頁），並有臺北市政府警察局交通
    警察大隊事故肇事原因初步分析研判表、臺北市車輛行車事
    故鑑定委員會鑑定意見書、道路交通事故現場圖、調查報告
    表、臺北市政府警察局大安分局交通分隊道路交通事故補充
    資料表、談話紀錄表、現場照片、國泰綜合醫院乙種診斷證
    明書等件附卷可資佐證（見偵卷第16頁至第19頁、第28頁至
    第29頁、第34頁至第35頁、第39頁、原審卷第16頁至第19頁
    ）。
三、按車輛行至無號誌或號誌故障而無交通警察指揮之交岔路口
    ，支線道車應暫停讓幹線道車先行。未劃分幹、支線或同為
    幹線道或支線道者，轉彎車應暫停讓直行車先行。道路交通
    安全規則第102條第2款定有明文。被告為駕駛人，理應注意
    及此，且依卷附道路交通事故調查報告表所示，事發地點係
    樂利路86巷口，當時為日間自然光線之陰天，道路狀況為柏
    油路面乾燥無缺陷，亦無障礙物，視距良好等情以觀，並無
    任何足令其不能注意之情事，竟疏未注意，猶貿然自樂利路
    第一車道左轉上開巷道行駛，致撞及告訴人所騎乘之機車，
    則結果之發生，顯係被告可得避免或防止，其就本件交通事
    故之發生自有過失。而其上開過失行為致生告訴人傷害之結
    果，被告之過失行為與告訴人之傷害間，自有相當因果關係
    。故本件事證明確，被告犯行洵堪認定，應依法論科。
四、核被告所為，係犯刑法第284條第1項前段之過失傷害罪。其
    肇事後，委請路人報警，然未報明肇事者姓名，嗣警員前往
    告訴人就醫之國泰綜合醫院處理時，被告在場並承認為肇事
    者，此有臺北市○○○○○道路交通事故肇事人自首情形紀
    錄表在卷足憑，對於未發覺之犯罪自首，應依法減輕其刑。
    原審論處被告罪刑本非無見，惟過失傷害罪最重為有期徒刑
    六月，本件被告過失程度及被害人之傷勢均非嚴重，且經自
    首，原審論處被告有期徒刑二月，未符比例原則，而被告未
    與被害人和解，賠償損害，原審諭知緩刑，亦有未當，檢察
    官上訴意旨指摘及此，應認有理由，自應由本院將原判決撤
    銷改判，爰審酌被告並無前科，素行良好，有其卷附本院被
    告前案紀錄表在卷可佐，及其過失之程度，對告訴人所生之
    危害尚非嚴重，犯後復表明願賠償告訴人，惟因雙方就賠償
    金額未能合致，致未能達成和解（見原審準備程序筆錄），
    且被告犯後坦承犯行，態度良好等一切情狀，量處如主文所
    示之刑，並諭知易科罰金折算標準，以示懲儆。
五、按行為後法律有變更者，適用行為時之法律。但行為後之法
    律有利於行為人者，適用最有利於行為人之法律，刑法第2
    條第1項定有明文。本件被告於犯罪時之刑法第41條第1項前
    段規定：「犯最重本刑為5年以下有期徒刑以下之刑之罪，
    而受6個月以下有期徒刑或拘役之宣告，因身體、教育、職
    業、家庭之關係或其他正當事由，執行顯有困難者，得以1
    元以上3元以下折算一日，易科罰金。」，而受刑人行為時
    之易科罰金折算標準，修正前罰金罰鍰提高標準條例第2條
    前段（現已刪除）規定，就其原定數額提高為100倍折算1日
    ，則本件受刑人行為時之易科罰金折算標準，應以銀元300
    元折算1日，經折算為新臺幣後，應以新臺幣900元折算為1
    日。惟95年7月1日修正公布施行之刑法第41條第1項前段則
    規定：「犯最重本刑為五年以下有期徒刑以下之刑之罪，而
    受六個月以下有期徒刑或拘役之宣告者，得以新臺幣一千元
    、二千元或三千元折算一日，易科罰金。」比較修正前後之
    易科罰金折算標準，以95年7月1日修正公布施行前之規定，
    較有利於受刑人，則應依刑法第2條第1項前段，適用修正前
    刑法第41條第1項前段規定，定其折算標準。又刑法第62條
    自首減刑規定，被告行為時規定為必減，惟95年7月1日修正
    公布施行之新法規定為得減，比較修正前後規定，自以修正
    前之舊法對被告有利，應依修正前刑法第62條規定，減輕其
    刑，附此敘明。
據上論斷，應依刑事訴訟法第369條第1項前段、第364條、第273
條之1、第299條第1項前段、刑法第284條第1項前段、修正前第
62條、修正前第41條第1項前段、罰金罰鍰提高標準條例第1條前
段、修正前第2條，判決如主文。
本案經檢察官鍾鳳玲到庭執行職務。
中    華    民    國    95    年    9     月    13    日
                  刑事第十五庭審判長法  官  吳昭瑩
                                    法  官  王麗莉
                                    法  官  楊貴雄
以上正本證明與原本無異。
不得上訴。
                                    書記官  林淑貞
中    華    民    國    95    年    9     月    14    日
附錄：本案論罪科刑法條全文
中華民國刑法第284條第1項
因過失傷害人者，處6月以下有期徒刑、拘役或5百元以下罰金，
致重傷者，處1年以下有期徒刑、拘役或5百元以下罰金。


司法院資訊處製作；財團法人民間司法改革基金會備份。
